臺灣苗栗地方法院刑事判決　　　　　　　 96年度訴字第165號
公　訴　人　臺灣苗栗地方法院檢察署檢察官
被　　　告　甲　○
上列被告因違反廢棄物清理法案件，經檢察官提起公訴（95年度
偵字第3148號），本院合議庭裁定由受命法官獨任進行簡式審判
程序，判決如下：
    主  文
甲○未經主管機關許可，提供土地回填廢棄物，累犯，處有期徒
刑壹年貳月。
    事  實
一、甲○前因竊佔案件，經本院判處有期徒刑5 月確定，甫於民
    國94年5 月6 日易科罰金執行完畢。緣甲○曾於89年2 月間
    ，利用整地之便，竊佔坐落苗栗縣通霄鎮大坪頂670 地號屬
    財政部國有財產局管理之國有土地面積約1623平方公尺，搭
    建鐵皮屋、開挖魚池、舖設水泥地，供已使用，因犯竊佔罪
    業經本院判處有期徒刑5 月確定，並經國有財產局發文命其
    回復上開土地原狀，甲○利用此機會，明知未經主管機關之
    許可，不得提供土地回填廢棄物，竟基於違反廢棄物清理法
    之犯意，於95年4 月間某日，向乙○○（另行審結）稱其可
    無償提供上開欲回復原狀之國有土地，及隔鄰由甲○管理使
    用位於苗栗縣通霄鎮○○○段669-1 地號土地（所有權人為
    甲○之父親陳穆河），供乙○○回填建築廢棄物，乙○○即
    分別於95年4 月底某日及95年5 月8 日指示不詳姓名、年籍
    之成年人，以車輛載運建築廢棄物傾倒在上開兩筆土地（範
    圍及面積詳如附件之土地複丈成果圖所示）。嗣於95年5 月
    11日乙○○駕駛車號LU－7622號自小客車，帶領范正祥所駕
    駛車號UT－003 號曳引車至現場（未裝載廢棄物），指示其
    日後可將廢棄物載至該處傾倒，適為警到場，發現乙○○駕
    駛上開自小客車離開現場，並在現場見有上開車號UT－003
    號曳引車及不詳人士所有之挖土機1 部停於該處，而循線查
    獲上情。
二、案經苗栗縣警察局通霄分局報請臺灣苗栗地方法院檢察署檢
    察官偵查起訴。
    理  由
一、上開事實，業據被告甲○於本院審理時坦承不諱，被告於本
    院審理時供稱：我有跟乙○○講起訴書所記載的土地可以倒
    建築的廢料，乙○○去倒的就是建築的廢棄物，裡面有垃圾
    、磚頭等廢棄物等語（見本院卷第71頁），核與證人即同案
    被告乙○○、曳引車司機范正祥、通霄鎮公所清潔隊稽查員
    鄭國源、洪啟文等人於警詢或偵查中證述之情節大致相符（
    見95年度偵字第3148號卷18至24、31至33、56至59、85至86
    頁），並有土地登記第二類謄本、地籍圖謄本、電話通聯紀
    錄、履勘現場筆錄、苗栗縣通霄地政事務所95年10月20日通
    地二字第0950007185號函暨檢附之土地複丈結果通知書、成
    果圖、地籍參考圖及苗栗縣通霄地政事務所95年11月20日通
    地一字第0950007660號函暨檢附之通霄鎮○○○段669-1 及
    670 地號土地登記公務用謄本各1 份、現場履勘照片共13張
    、臺灣苗栗地方法院檢察署92年度偵字第2260號檢察官聲請
    簡易判決處刑書、本院93年度苗簡字第237 號判決書各1 份
    （見同上偵卷第9 至10、25至29、55至59、68至69、71至74
    、77至79、92至94頁），附卷可佐。被告自白與事實相符，
    足堪採信。本件事證明確，被告犯行洵堪認定。
二、論罪科刑：
  (一)被告行為後，(1)刑法於94年2 月2 日修正公布，95年7 月1
    日施行，而刑法施行法亦於95年6 月14日增訂第1 條之1 。
    罰金刑部分，刑法分則編各罪所定罰金刑之貨幣單位原為銀
    元，修正前刑法第33條第5 款規定：「罰金：1 元（銀元）
    以上。」而依罰金罰鍰提高標準條例規定，就72年6 月26日
    前修正之刑法部分條文罰金數額提高2 至10倍，其後修正者
    則不提高倍數，並依現行法規所定貨幣單位折算新臺幣條例
    規定，以銀元1 元折算新臺幣3 元；修正後刑法第33條第5
    款規定：「罰金：新臺幣1 千元以上，以百元計算之。」刑
    法第33條第5 款所定罰金貨幣單位經修正為新臺幣後，刑法
    分則各罪所定罰金刑之貨幣單位亦應配合修正為新臺幣，為
    使刑法分則編各罪所定罰金之最高數額與刑法修正前趨於一
    致，乃增訂刑法施行法第1 條之1 ：「中華民國94年1 月7
    日刑法修正施行後，刑法分則編所定罰金之貨幣單位為新臺
    幣。94年1 月7 日刑法修正時，刑法分則編未修正之條文定
    有罰金者，自94年1 月7 日刑法修正施行後，就其所定數額
    提高為30倍。但72年6 月26日至94年1 月7 日新增或修正之
    條文，就其所定數額提高為3 倍。」從而，刑法分則編各罪
    所定罰金刑之最高數額，於上開規定修正後並無不同，惟修
    正後刑法第33條第5 款所定罰金刑最低數額，較之修正前提
    高，自以修正前刑法第33條第5 款規定，較有利於被告。(2)
    廢棄物清理法第46條經總統於95年5 月30日以華總一義字第
    09 500075791號修正公布，並自95年7 月1 日施行，該次修
    正係將該條第2 項之常業犯部分刪除，其餘原第1 項之內容
    並未修正，附此敘明。
  (二)按修正前廢棄物清理法第22條第2 項第3 款（現行法第46條
    第1 項第3 款）所稱「未經主管機關許可，提供土地堆置廢
    棄物者」依其文義以觀，固係以提供土地者為處罰對象，然
    該條款所欲規範者應在於未經主管機關許可，提供土地堆置
    廢棄物之行為，而非側重於土地為何人所有、是否有權使用
    ，亦不問提供土地係供自己或他人堆置廢棄物。是凡以自己
    所有之土地，或有權使用（如借用、租用等）、無權占用之
    他人土地，以供自己或他人堆置廢棄物之行為，均有上開條
    款之適用，非謂該條款僅規定處罰提供自己之土地供他人堆
    置廢棄物而言，否則任意提供非屬自己或無權使用之土地供
    自己或他人堆置廢棄物，造成污染，卻無法處罰，顯失衡平
    ，當非該法為改善環境衛生，維護國民健康之立法目的（最
    高法院95年度台上字第3325號判決要旨參照）。
  (三)核被告甲○所為，係犯廢棄物清理法第46條第1 項第3 款之
    未經主管機關許可，提供土地回填廢棄物罪。又被告甲○有
    事實欄所載有期徒刑執行完畢之情形，有臺灣高等法院被告
    前案紀錄表1 份在卷可稽，其於5 年內再故意犯本件有期徒
    刑以上之罪，不論依修正前之刑法第47條，或修正後之刑法
    第47條第1 項之規定，均構成累犯，對被告而言並無有利或
    不利之情形，自不生新舊法比較之問題，應依修正前之刑法
    第47條之規定，論以累犯，並加重其刑。爰審酌被告甲○之
    行為已對環境造成潛在影響，惟犯後業將上開土地之廢棄物
    清除，並應允會再向苗栗縣政府申請回復事宜，有財政部國
    有財產局臺灣中區辦事處會勘紀錄暨照片各1 紙（見本院卷
    第75至76頁）可資佐證，已使損害降至最低，足認尚有悔意
    ，且犯罪毫無所得，犯後自警詢時即坦承犯行，節省司法資
    源，再參酌被告之生活狀況、品行、智識程度等一切情狀，
    量處如主文所示之刑，以示懲儆。
據上論斷，應依刑事訴訟法第273 條之1 第1 項、第299 條第1
項前段，廢棄物清理法第46條第1 項第3 款，刑法第11條、第2
條第1 項前段、修正前刑法第47條，刑法施行法第1 條之1 ，判
決如主文。
本案經檢察官林弘政到庭執行職務。
中　　華　　民　　國　　96　　 年　　6　　 月　　20　　日
                       刑事第三庭法　官　吳國聖
以上正本與原本無異。
如不服本判決，應於判決送達後10日內向本院提出上訴狀（應附
繕本）。告訴人或被害人如對於本判決不服者，應具備理由請求
檢察官上訴，其上訴期間之計算係以檢察官收受判決正本之日期
為準。
                                     書記官　歐明秀
中　　華　　民　　國　　96　　年　　6 　　月　　21　　日
附記論罪之法條全文：
廢棄物清理法第46條：
有下列情形之一者，處1 年以上5 年以下有期徒刑，得併科新臺
幣3百萬元以下罰金：
一、任意棄置有害事業廢棄物。
二、事業負責人或相關人員未依本法規定之方式貯存、清除、處
    理或再利用廢棄物，致污染環境。
三、未經主管機關許可，提供土地回填、堆置廢棄物。
四、未依第41條第1 項規定領有廢棄物清除、處理許可文件，從
    事廢棄物貯存、清除、處理，或未依廢棄物清除、處理許可
    文件內容貯存、清除、處理廢棄物。
五、執行機關之人員委託未取得許可文件之業者，清除、處理一
    般廢棄物者；或明知受託人非法清除、處理而仍委託。
六、公民營廢棄物處理機構負責人或相關人員、或執行機關之人
    員未處理廢棄物，開具虛偽證明。
